臺灣高等法院交通事件裁定　　　　　　 96年度交抗字第696號
抗　告　人
即受處分人　甲○○
上列抗告人因違反道路交通管理處罰條例案件，不服臺灣臺北地
方法院，中華民國96年8月6日所為裁定（96年度交聲字第773號
），提起抗告，本院裁定如下：
    主  文
原裁定關於甲○○汽車駕駛人，駕駛汽車有違反道路交通管理處
罰條例之行為，經交通勤務警察制止時，拒絕停車接受稽查而逃
逸，處新臺幣肆仟元罰鍰，並予記違規點數壹點部分撤銷，發回
臺灣臺北地方法院。
    理  由
一、本件原裁定意旨略以本件異議人即受處分人甲○○於民國九
    十六年三月二日上午十時四十分，駕駛車號ＡＲ－六七六三
    號自用小客車行經臺北市○○○路與市○○道○段路口處時
    ，使用手持式行動電話進行撥接或通話，經臺北市政府警察
    局松山分局（以下簡稱「原舉發機關」）執勤員警楊志強發
    現，惟經楊志強攔停後拒絕停車接受稽查而逃逸，楊志強即
    以受處分人有違反道路交通管理處罰條例第三十一條之一第
    一項及第六十條第一項之行為掣發臺北市政府警察局九十六
    年三月五日北市警交大字第ＡＢ00000000號舉發違
    反道路交通管理事件通知單（下稱舉發通知單）逕行舉發。
    嗣受處分人於應到案日期（九十六年四月四日）後之九十六
    年四月十七日提出申訴，經原處分機關函請原舉發機關調查
    結果，仍認受處分人有上開違規行為，原處分機關乃依前揭
    道路交通管理處罰條例第三十一條之一第一項及第六十條第
    一項之規定，於九十六年六月二十五日以北市裁二字第裁二
    二－ＡＢ0000000號裁決書裁處共六千元罰鍰，並依
    同條例第六十三條第一項第一款記違規點數一點（抗告人就
    前揭改罰四千元之部分提起抗告）。及受處分人甲○○經原
    審二次合法傳喚均未到庭，惟具狀辯稱：伊當日將車牌號碼
    ＡＲ－六七六三號自用小客車借予友人杜日泉，杜日泉於九
    十六年三月二日上午十時四十分許，行經臺北市○○○路與
    市○○道○段路口處時，車流量眾多，如員警可以以目視方
    式發現其以手持式行動電話撥接或通話，顯見當時車速不快
    ，何以員警未當場攔停，而於事後逕行舉發，且員警對此亦
    未予以照相、錄影，可見並無證據證明其有使用手持式行動
    電話進行撥接或通話之違規行為，其當時亦未發現員警有攔
    停之動作，本件舉發事實顯有錯誤云云。經查：本件受處分
    人甲○○於前揭時地駕駛上開車輛使用手持式行動電話進行
    撥接或通話，經員警發現攔停後拒絕停車接受稽查而逃逸之
    事實，業據證人即舉發員警楊志強於原審調查中結證稱：「
    當時我人在光復南路六十六巷口，我在攔停從市○○道下光
    復南路違規迴轉車輛，當時異議人駕駛自小客車ＡＲ－六七
    六三號由東往西行駛，我親眼看到異議人左手拿手機右手拿
    方向盤駕駛，我看到後就以哨音指示其靠邊停車，他沒有停
    車，就往市○○道上橋，我沒有辦法攔住他，於是事後逕行
    舉發，記下車牌及車色」、「我攔阻他的時候，我沒有近視
    ，我可以明確分辨出他的動作，他從一百公尺前我就可以看
    到他在講電話，電話特徵沒有辦法記下，確定他是在講電話
    」、「我當時只有看到一個人駕駛，是一個年紀比較長的，
    並沒有另一個人坐在旁邊」等語（見原審九十六年七月二十
    七日訊問筆錄），顯見證人楊志強於前揭時地親眼目擊ＡＲ
    －六七六三號自用小客車駕駛人於行駛道路時，使用手持式
    行動電話進行撥接或通話，經其攔停後拒絕停車接受稽查而
    逃逸。雖受處分人同時具狀提出證人於九十六年三月間電信
    費帳單及通話明細一件欲證明其所指之實際駕駛人杜日泉於
    舉發當時並未以行動電話進行通話云云。然觀其電信費帳單
    及通話明細僅為九十六年二月三日起至同年月二十四日止之
    通話紀錄，並未顯示九十六年三月二日之通話紀錄，且縱受
    處分人可提出杜日泉於九十六年三月二日之電信費帳單及通
    話明細，但亦無法證明駕駛該部車輛者係使用該支行動電話
    。況受處分人及證人杜日泉經原審二次合法通知均未到庭陳
    述及作證，受處分人於聲明異議狀中亦未否認該部車輛確曾
    行經舉發地點，受處分人未能舉出積極證據證明當日駕駛人
    為杜日泉，且縱當日駕駛人確為杜日泉，惟受處分人未依道
    路交通管理處罰條例第八十五條第一項之於應到案日期前檢
    附相關證據及應歸責人相關證明文件，向原處分機關告知應
    歸責人，由原處分機關另行通知應歸責人到案依法處理，則
    原處分機關逕依原舉發機關有前揭違規事由而依法裁處，並
    無違誤，受處分人空言辯稱當日實際駕駛人為杜日泉，且於
    前揭時地並無使用手持式行動電話進行撥接或通話，亦無經
    員警發現攔停後拒絕停車接受稽查而逃逸之違規行為云云，
    要屬事後卸責之詞，不足採信。是本件事證明確，受處分人
    確有駕駛前揭車輛於上揭時地行駛道路時，使用手持式行動
    電話進行撥接或通話，經員警發現攔停後拒絕停車接受稽查
    而逃逸之違規行為，洵堪認定。綜上所述，受處分人確有於
    前揭時地駕駛上開車輛使用手持式行動電話進行撥接或通話
    ，經員警攔停後拒絕停車接受稽查而逃逸之違規行為，從而
    原處分機關依前揭道路交通管理處罰條例第三十一條之一第
    一項裁處三千元罰鍰，及同條例第六十條第一項、第六十三
    條第一項第一款之規定，裁處共六千元罰鍰，並記違規點數
    一點，固非無見。惟受處分人經員警攔停後拒絕停車接受稽
    查而逃逸部分，依道路交通管理處罰條例第六十條第一項及
    違反道路交通管理事件統一裁罰基準表之規定，如逾越應到
    案期限三十日內繳納罰鍰或到案聽後裁決者，應處四千元罰
    鍰，並依同條例第六十三條第一項第一款記違規點數一點，
    受處分人於原舉發機關所定應到案期日後方提出申訴，原處
    分機關疏未注意前揭規定而僅裁處三千元罰鍰，並記違規點
    數一點，即難認為允洽，是以受處分人異議雖無理由，然原
    裁定既有不當，仍應由原審將原處分撤銷，以受處分人有道
    路交通管理處罰條例第六十條第一項之違規行為，處以四千
    元罰鍰，並依同條例第六十三條第一項第一款規定記違規點
    數一點，裁處如主文第二項所示，以資適法。
二、抗告意旨略以抗告人係於舉發通知單所定之到案期限（96年
    4月4日）後始赴郵局領取通知單（同年月13日），並於同年
    月17日提起申訴，並未超過15天之申訴期間，請撤銷處四千
    元罰鍰部分，改為三千元等。
三、按違反道路交通管理事件統一裁罰基準及處理細則第5條規
    定：「處理違反道路交通管理事件，有關文書送達之程序，
    依行政程序法之規定」。再「送達，於應受送達人之住居所
    、事務所或營業所為之」；「於應送達處所不獲會晤應受送
    達人時，得將文書付與有辨別事理能力之同居人、受僱人或
    應送達處所之接收郵件人員」；「送達，不能依前二條規定
    為之者，得將文書寄存送達地之地方自治或警察機關，並作
    送達通知書兩份，一份黏貼於應受送達人住居所、事務所、
    營業所或其就業處所門首，另一份交由鄰居轉交或置於該送
    達處所信箱或其他適當位置，以為送達。前項情形，由郵政
    機關為送達者，得將文書寄存於送達地之郵政機關；寄存機
    關自收受寄存文書之日起，應保存三個月」，行政程序法第
    72第1項、第73條第1項及第74條分別定有明文。又按汽車駕
    駛人駕駛汽車有違反本條例之行為，經交通勤務警察或依法
    令執行交通稽查任務人員制止時，不聽制止或拒絕停車接受
    稽查而逃逸者，除按各該條規定處罰外，處三千元以上六千
    元以下罰鍰，並記違規點數一點，道路交通管理處罰條例第
    六十條第一項及第六十三條第一項第一款亦有明文。經查本
    件受處分人甲○○於前揭時地駕駛上開車輛使用手持式行動
    電話進行撥接或通話，經員警發現攔停後拒絕停車接受稽查
    而逃逸之事實，業據證人即舉發員警楊志強於原審調查中結
    證稱：「當時我人在光復南路六十六巷口，我在攔停從市○
    ○道下光復南路違規迴轉車輛，當時異議人駕駛自小客車Ａ
    Ｒ－六七六三號由東往西行駛，我親眼看到異議人左手拿手
    機右手拿方向盤駕駛，我看到後就以哨音指示其靠邊停車，
    他沒有停車，就往市○○道上橋，我沒有辦法攔住他，於是
    事後逕行舉發，記下車牌及車色」、「我攔阻他的時候，我
    沒有近視，我可以明確分辨出他的動作，他從一百公尺前我
    就可以看到他在講電話，電話特徵沒有辦法記下，確定他是
    在講電話」、「我當時只有看到一個人駕駛，是一個年紀比
    較長的，並沒有另一個人坐在旁邊」等語（見原審九十六年
    七月二十七日訊問筆錄），顯見證人楊志強於前揭時地親眼
    目擊ＡＲ－六七六三號自用小客車駕駛人於行駛道路時，使
    用手持式行動電話進行撥接或通話，經其攔停後拒絕停車接
    受稽查而逃逸。雖抗告人於原審具狀提出證人於九十六年三
    月間電信費帳單及通話明細一件欲證明其所指之實際駕駛人
    杜日泉於舉發當時並未以行動電話進行通話云云。然觀其電
    信費帳單及通話明細僅為九十六年二月三日起至同年月二十
    四日止之通話紀錄，並未顯示九十六年三月二日之通話紀錄
    ，且縱抗告人於原審可提出杜日泉於九十六年三月二日之電
    信費帳單及通話明細，但亦無法證明駕駛該部車輛者係使用
    該支行動電話。況受抗告人及證人杜日泉經原審二次合法通
    知均未到庭陳述及作證，抗告人於聲明異議狀中亦未否認該
    部車輛確曾行經舉發地點，抗告人於原審未能舉出積極證據
    證明當日駕駛人為杜日泉，且縱當日駕駛人確為杜日泉，惟
    受處分人未依道路交通管理處罰條例第八十五條第一項之於
    應到案日期前檢附相關證據及應歸責人相關證明文件，向原
    處分機關告知應歸責人，由原處分機關另行通知應歸責人到
    案依法處理，抗告人於原審空言稱當日實際駕駛人為杜日泉
    ，且於前揭時地並無使用手持式行動電話進行撥接或通話，
    亦無經員警發現攔停後拒絕停車接受稽查而逃逸之違規行為
    云云，要屬事後卸責之詞，不足採信。是本件事證明確，受
    處分人確有駕駛前揭車輛於上揭時地行駛道路時，使用手持
    式行動電話進行撥接或通話，經員警發現攔停後拒絕停車接
    受稽查而逃逸之違規行為，洵堪認定。原裁定就此部分以抗
    告人於應到案日期（九十六年四月四日）後之九十六年四月
    十七日提出申訴，依道路交通管理處罰條例第六十條第一項
    及違反道路交通管理事件統一裁罰基準表之規定，如逾越應
    到案期限三十日內繳納罰鍰或到案聽後裁決者，應處四千元
    罰鍰，並依同條例第六十三條第一項第一款記違規點數一點
    ，而認抗告人於原舉發機關所定應到案期日後方提出申訴，
    原處分機關疏未注意前揭規定而僅裁處三千元罰鍰，並記違
    規點數一點，即難認為允洽，而將原臺北市交通事件裁決所
    北市裁二字第裁二二─ＡＢ0000000號處分有關汽車
    駕駛人，駕駛汽車有違反道路交通管理處罰條例之行為，經
    交通勤務警察制止時，拒絕停車接受稽查而逃逸之部分撤銷
    ，改裁處受處分人4,00 0元罰鍰，並記違規點數1點， 固非
    無見，惟交通警察製單舉發違反道路交通管理處罰條例所列
    之違規事實，本質上為行政處分，係公務員基於職務上之權
    力，依法就特定之具體事件所為之具公法上效果之單方面行
    政行為，其舉發之意思表示自應完成合法送達以到達令受處
    分人可明確知悉受處罰之內容、對象暨救濟方法之目的，經
    查本件卷附之臺北市政府警察局松山分局96年7月5日北市警
    松分交字第09631918000 號函及所附之大宗掛號函件收據影
    本，僅能證明系爭舉發通知單係以大宗掛號函件寄出，無從
    證明已送達於抗告人即受處分人甲○○，而依抗告人提出之
    其違反道路交通管理事件通知單（寄存送達）影本上所載係
    96年4月11、12日按鈴無回應，抗告人係承認於96年4月13日
    始收受該舉發通知單，則抗告人領取前開通知單時，即已逾
    通知單上所記載之應到案日期（96年4月4日），抗告人自無
    法在應到案日期前遵期到案，且抗告人於96年4月13 日收受
    該舉發通知單後之十五日內即96年4月17 日提出申訴等，是
    否應受到通知單上所載應到案日期無法遵期到案而被加罰之
    不利益，尚有研求之餘地，本件舉發通知單是否已於應到案
    日期即96年4月4日前送達於抗告人（似為寄存送達），即有
    究明之餘地，原裁定就此尚未釐清，逕將原處分機關此部分
    之裁決撤銷，而對抗告人加重處罰尚有未洽，抗告人前揭之
    抗告意旨尚非無理由，應由本院將原裁定此部分撤銷，發回
    原審法院另行處理，以期適法。
四、依道路交通管理處罰條例第89條，道路交通事件處理辦法第
    26條、刑事訴訟法第412條裁定如主文。
中　　　華　　　民　　　國   96 　年  　12　 月   6   日
                        刑事第七庭審判長法  官 黃麗生
                                        法  官 江國華
                                        法  官 許宗和
以上正本證明與原本無異。
如不服本裁定，應於收受送達後五日內得再向本院提出抗告狀。
                                        書記官 林淑貞
中　　華　　民　　國　　96　　年　　12　　月　　6 　　日
